【裁判字號】    98,易,1837
【裁判日期】    980727
【裁判案由】    業務侵占
【裁判全文】
臺灣臺中地方法院刑事判決              98年度易字第1837號
公  訴  人  臺灣臺中地方法院檢察署檢察官
被      告  甲○○
上列被告因業務侵占案件，經檢察官提起公訴（九十八年度偵字
第二九一五號），被告於準備程序中就被訴事實為有罪之陳述，
受命法官於聽取當事人之意見後，由本院合議庭裁定由受命法官
獨任以簡式審判程序判決如下：
    主    文
甲○○意圖為自己不法之所有，而侵占對於業務上所持有之物，
處有期徒刑柒月。
    犯罪事實
一、甲○○於民國九十五年十月起，受雇於鴻誠保全股份有限公
    司（下稱鴻誠公司），並自九十六年二月起，經鴻誠公司調
    派至址設臺中市○○街三三○號「歐洲風情畫社區」擔任保
    全人員，負責社區保全及代社區管理委員會向住戶收取管理
    費，為從事業務之人。其竟基於意圖為自己不法所有之集合
    性犯意，自九十六年六月初某日起，至九十七年十月初某日
    止，在「歐洲風情畫社區」內，反覆將其向附表所示住戶收
    受而為業務上持有如附表所示之管理費共計新臺幣（下同）
    十一萬六千六百二十元，變易持有為所有，予以侵占入己，
    均未繳交予該社區之財務委員陳寶惠。嗣因「歐洲風情畫社
    區」管理委員會察覺有異，會同鴻誠公司查核帳目，始循線
    查悉上情。
二、案經鴻誠公司告發由臺灣臺中地方法院檢察署檢察官偵查起
    訴。
    理    由
一、程序方面：
  (一)本案被告甲○○所犯係死刑、無期徒刑、最輕本刑為三年以
    上有期徒刑以外之罪，被告於行準備程序中就被訴事實為有
    罪之陳述，經法官告知簡式審判程序之旨，並聽取公訴人、
    被告之意見後，認為適宜進行簡式審判程序，而依刑事訴訟
    法第二百七十三條之一第一項規定，裁定改用簡式審判程序
    ，是本案之證據調查，依刑事訴訟法第二百七十三條之二、
    同法第一百五十九條第二項之規定，不適用傳聞法則有關限
    制證據能力之相關規定。
  (二)本案被告所為不利於己之供述，並無出於強暴、脅迫、利誘
    、詐欺、疲勞訊問、違法羈押或其他不正之方法，亦非違反
    法定障礙事由經過期間不得訊問或告知義務之規定而為，依
    刑事訴訟法第一百五十六條第一項、第一百五十八條之二規
    定，應認其有證據能力。
  (三)本案認定犯罪事實所憑之非供述證據，均無違反法定程序而
    取得之情形，依刑事訴訟法第一百五十八條之四反面規定，
    自有證據能力。
二、上揭事實，業據被告於偵查中及本院審理時均坦承不諱，核
    與證人陳寶惠於偵查中證述情節相符，復有告發人鴻誠公司
    提出之切結書影本一紙、存證信函影本一紙、挪用公款明細
    一紙在卷可稽，足見被告自白與事實相符，本案事證明確，
    其犯行洵堪認定，應依法論科。
三、按所謂業務係指吾人於社會生活中所繼續經營之事務，查被
    告自九十六年二月某日起，調派至「歐洲風情畫社區」擔任
    保全人員，負責社區保全及代社區管理委員會向住戶收取管
    理費，是被告所為前開工作係在社會生活中所繼續經營之事
    務，而為從事業務之人；又被告持有「歐洲風情畫社區」管
    理委員會所有之管理費用，為基於業務上之關係而持有之他
    人之物，竟變易持有為所有，故核其所為，係犯刑法第三百
    三十六條第二項業務侵占罪。復按刑事法若干犯罪行為態樣
    ，本質上原具有反覆、延續實行之特徵，立法時既予特別歸
    類，定為犯罪構成要件之行為要素，則行為人基於概括之犯
    意，在密切接近之一定時、地持續實行之複次行為，倘依社
    會通念，於客觀上認為符合一個反覆、延續性之行為觀念者
    ，於刑法評價上，即應僅成立一罪。學理上所稱「集合犯」
    之職業性、營業性或收集性等具有重複特質之犯罪均屬之，
    例如經營、從事業務、收集、販賣、製造、散布等行為概念
    者是（最高法院九十五年度臺上字第四六八六號判決意旨參
    照），是被告從事業務收取管理費，本身即含有重複實施之
    意思，已預設有多數同種行為反覆實施之要件，如僅實施一
    次行為固足以成立犯罪，縱然是同一意思下多次反覆實施，
    亦僅成立一罪，故屬於實質上一罪之集合犯關係，應依集合
    犯之概念論以一罪；起訴書認應分論併罰，有所未洽，併予
    敘明。爰審酌被告侵占「歐洲風情畫社區」管理委員會管理
    費累計十一萬六千六百二十元，致「歐洲風情畫社區」管理
    委員受有財產上損害，雖前開金額已由鴻誠公司代被告墊付
    ，惟被告迄今未與鴻誠公司達成和解或返還上開金額，暨其
    智識、素行、犯罪動機、目的、手段、所侵占款項數額及次
    數，犯後坦承犯行態度尚可等一切情狀，量處如主文所示之
    刑，以示懲儆。
據上論斷，應依刑事訴訟法第二百七十三條之一第一項、第二百
九十九條第一項前段，刑法第三百三十六條第二項，刑法施行法
第一條之一第一項、第二項前段，判決如主文。
中    華    民    國    98    年    7     月    27    日
                  刑事第十三庭  法  官  黃裕仁
以上正本證明與原本無異。
如不服本判決應於收受判決後十日內向本院提出上訴書狀，並應
敘述具體理由；其未敘述上訴理由者，應於上訴期間屆滿後二十
日內向本院補提理由書（均須按他造當事人之人數附繕本，切勿
逕送上級法院）。
                                書記官  何惠文
中    華    民    國    98    年    7     月    27    日
附表
┌──┬─────┬────────┬────────┐
│編號│住戶戶別  │侵占日期        │侵占金額（新臺幣│
│    │          │                │）              │
├──┼─────┼────────┼────────┤
│一  │6A        │96年6月初之某日 │1720元          │
├──┼─────┼────────┼────────┤
│二  │1C、1G    │97年4月初之某日 │1360元（1C）    │
│    │          │                │+3700元（1G）   │
│    │          │                │=5060元         │
├──┼─────┼────────┼────────┤
│三  │2B        │97年6月初之某日 │6800元          │
├──┼─────┼────────┼────────┤
│四  │4B、4C、5A│97年8月初之某日 │23200元（4B）   │
│    │、5B、7F、│                │+6400元（4C）   │
│    │7G、7+8A  │                │+13680元（5A）  │
│    │          │                │+17160元（5B）  │
│    │          │                │+4600元（7F）   │
│    │          │                │+3900元（7G）   │
│    │          │                │+6400元（7+8A） │
│    │          │                │=75340元        │
├──┼─────┼────────┼────────┤
│五  │不詳戶別之│97年10月初之某日│17800元         │
│    │住戶2戶   │                │                │
├──┼─────┼────────┼────────┤
│六  │不詳戶別之│97年10初之某日（│9900元          │
│    │住戶2戶   │與編號五為不同侵│                │
│    │          │占時點）        │                │
├──┼─────┼────────┼────────┤
│    │          │                │合計：          │
│    │          │                │116620元        │
└──┴─────┴────────┴────────┘
附錄論罪科刑法條
刑法第三百三十六條第二項
對於業務上所持有之物，犯前條第一項之罪者，處六月以上五年
以下有期徒刑，得併科三千元以下罰金。


司法院資訊處製作；財團法人民間司法改革基金會備份。
